---
title: "ecoliModel"
author: "CRISCI Emma"
date: "2023-05-04"
output: html_document
---

```{r setup, include=FALSE}
knitr::opts_chunk$set(echo = TRUE)
```

Data from PERES Sabine

# Library
```{r library}
rm(list = ls())
library(openxlsx)
library(xml2)
library(XML)
library("methods")
library(DIZtools)
library(deSolve)
```


# Data Import

## Parameters import
```{r parameter import xlxs}
# Définir le nom du fichier xlsx
file <- "param_ecoli_2023.xlsx"

# Lire les noms des feuilles du fichier xls
sheets <- getSheetNames(file)

# Créer une liste pour stocker les données de chaque feuille
parameters <- list()

# Boucle pour parcourir toutes les feuilles du fichier
for (i in 1:length(sheets)) {
  
  # Charger les données de la feuille i dans un dataframe
  df <- read.xlsx(file, sheet = sheets[i], colNames = FALSE)
  
  # Ajouter le dataframe à la liste de données
  parameters[[i]] <- df
}
names(parameters)<-sheets
```
rajout de E :
ada
biomass
ex_suc
icl
mas

rajout de km : 
km_atp_synth_H2O
km_biomass_H
km_biomass_P
km_biomass_H2O
km_csn_H2O
km_csn_H
km_gap_P
km_gap_H
km_gdh_H2O
km_gln_P
km_mdh_H
km_me_NADP
km_me_NADPH
km_pfk_H
km_pcc_H2O
km_pcc_P
km_pyk_H
km_scs_P
km_zwf_H
## XML Import
```{r import XML}
# Read the xml file
ecoliData <- read_xml("ccm_ross.xml")
ecoliData
```
Other way to have different organisation of data
```{r traitement xml}
ecoliData_xml <- xmlParse("ccm_ross.xml")
xml_data <- xmlToList(ecoliData_xml)  
#print(xml_data) 
```

## Explication des cinétiques



# Fonction de cinétiques utilisées
```{r Cinetic functions}
## Diffusion kinetic ##

# C1 : concentration compartiment 1
# C2 : concentation compartiment 2
# kdiff : diffusion constant
r_diffusion <- function(C1,C2,kdiff){
  return((C1-C2)*kdiff)
}



## Michaelis-Menten Global ##

# kcat (value couple) : c(kcat+, kcat-) kinetic constant
# E  : kinetic constant
# substrat  : vector of the substrat name of the reaction
# product  : vector of the product name of the reaction
# stochio_substrat : vector of the stochiometric of substrat
# stochio_product : vector of the stochiometric of product



multiplication <- function(A, B, C){
  # (A/B)^C
  resultatMultiplication <- (A[1]/B[1])^C[1]
  if (length(A)==1){
    return(resultatMultiplication)
  }
  else{
    for (i in seq(2,length(A))){
    resultatMultiplication <- resultatMultiplication* ((A[i]/B[i])^C[i])
    }
    return (resultatMultiplication)
  }
  
}

#MM_G <- function(kcat,E,substrat, product, km_substrat, km_product, stochio_substrat, stochio_product){
# return(E* (kcat[1]*multiplication(substrat,km_substrat,stochio_substrat)-kcat[2]*multiplication(product,km_product,stochio_product))/(1 + multiplication(substrat,km_substrat,stochio_substrat)+ multiplication(product,km_product,stochio_product)))
# }


MM_G <- function(kcat,E,substrat, product, km_substrat, km_product, stochio_substrat, stochio_product){
return(E* (kcat[1]*prod((substrat/km_substrat)^{stochio_substrat})-kcat[2]*prod((product/km_product)^{stochio_product}))/(1 + prod((substrat/km_substrat)^{stochio_substrat})+ prod((product/km_product)^{stochio_product})))
}

MM_G_aide <- function(kcat,E,substrat, product, km_substrat, km_product, stochio_substrat, stochio_product){
  numerateur <- E* (kcat[1]*prod((substrat/km_substrat)^{stochio_substrat})-kcat[2]*prod((product/km_product)^{stochio_product}))
  
  print("numérateur ok")
  print(numerateur)

  
  denominateur <- (1 + prod((substrat/km_substrat)^{stochio_substrat})+ prod((product/km_product)^{stochio_product}))
  
  print("dénominateur ok")
  print(denominateur)
  print("autres prints")
  # print(product)
  # print(km_product)
  # print(stochio_product)
  # print("________")
  # print((product/km_product)^{stochio_product})
  # print(product/km_product)
  # print(prod((product/km_product)^{stochio_product}))
  # print("____#____")
  print("Concentration Substrat")
  print(substrat)
  print("Km substrat")
  print(km_substrat)
  print("Stochiometrie substrat")
  print(stochio_substrat)
  print("________")
  print((substrat[2]/km_substrat[2])^2)
  print(2^stochio_substrat[2])
  print(substrat/km_substrat)
  print((substrat/km_substrat)^{stochio_substrat})
  print(prod((substrat/km_substrat)^{stochio_substrat}))
  print("________")
  
  return(numerateur/denominateur)
}
```


# Extractions Of the data

Récupération de tous les noms de variables


```{r name react/metabo}
# Détermination du nombre de métabolites
nombreMetabo <- as.numeric(length(xml_data$model$listOfSpecies)) # 60 métabolites
nombreReact <- as.numeric(length(xml_data$model$listOfReactions)) # 57 réactions

# Récupération du nom des métabolites
metaboliteName <-c() # name
metaboliteNameMatrix <-c() # id # ATTENTION Dans les réaction on retrouve l'id et pas le nom exacte !!!!
for (i in seq(nombreMetabo)){
  metaboliteName <-c(metaboliteName,xml_data$model$listOfSpecies[[i]][[2]])
  metaboliteNameMatrix <-c(metaboliteNameMatrix,xml_data$model$listOfSpecies[[i]][[1]])

}


# Récupération du nom des réactions 
reactionName <-c() # name
enzymeName <-c() # id # ATTENTION Dans les réaction on retrouve l'id et pas le nom exacte !!!!
for (i in seq(nombreReact)){
  reactionName <-c(reactionName,xml_data$model$listOfReactions[[i]][[3]][[1]])
  enzymeName <-c(enzymeName,xml_data$model$listOfReactions[[i]][[3]][[2]])

}

```

# Matrice de Stochiométrie
```{r Stochio Matrix}
# Initialistion de la matrice 

# Avec en ligne l'id des molécules et en colones le nom de la réaction
matrix_sto_ode <- matrix(0,nrow = nombreMetabo, ncol = nombreReact)
colnames(matrix_sto_ode) <- enzymeName
rownames(matrix_sto_ode) <- metaboliteNameMatrix

# Remplissage de la matrice 
# Pour chaque réaction 
for (numReact in seq(nombreReact)){
  #print(numReact)
  # Récupération des ## Substrats ##
  for (reactant in seq(length(xml_data$model$listOfReactions[[numReact]][[1]]))){
    #print(reactant)
    # Pour chaque réactant :
    # on récupère l'id et la stochiométrie
    nameReactant <- as.character(xml_data$model$listOfReactions[[numReact]][[1]][[reactant]][[1]]) # id de la molécule (avec m_ devant)
    stochioReactant <- - as.numeric(xml_data$model$listOfReactions[[numReact]][[1]][[reactant]][[2]])
    #print(nameReactant)
    #print(stochioReactant)
    #print("")
    
    # Ajout dans la matrice
    matrix_sto_ode[nameReactant,numReact] <-  stochioReactant # Attention Signe négatif car ici on consome la molécule
  }
  
    # Récupération des ## PRODUITS ##
  for (reactant in seq(length(xml_data$model$listOfReactions[[numReact]][[2]]))){
    # Pour chaque réactant :
    
    # on récupère l'id et la stochiométrie
    nameReactant <- as.character(xml_data$model$listOfReactions[[numReact]][[2]][[reactant]][[1]]) # id de la molécule (avec m_ devant)
    stochioReactant <- as.numeric(xml_data$model$listOfReactions[[numReact]][[2]][[reactant]][[2]])
    
    # Ajout dans la matrice
    matrix_sto_ode[nameReactant,numReact] <- stochioReactant
  }
}

```

# Écriture du système

# Déterminer les réactions de diffusion 
```{r Determination Diffusion React}
nomReactDiff <- gsub("ex_","",parameters$diffusion$X1) # "CO2"  "ETOH" "O2"  
# quand ces id deréactifs sont présent en réactifs alors c'est une loi de diffusion sinon c'est MM généralisé

reactDiff <- paste("M_",nomReactDiff,sep="")
reactDiff <- paste(reactDiff,"_ext",sep="")
```

# Implémentation fonction syst

```{r sys}
syst <- function(t,y,parameters, msys){
  
  print(y)
  
  # Construction de la matrice des phi :
  # 1.Initialisation de la matrice
  
  # La matrice phi est un vecteur colonne de longueur du nombre de réaction (57)
  matrix_phi <- matrix(0,nrow = ncol(msys)) # correspond au nombre de reactions
  
  # 2.Remplissage de la matrice 
  for (numReact in seq(nombreReact)){
    # pour chaque réaction on lui assigne une valeur de phi


    ## A.Récupérer les informations sur cette réaction. ##
    

    ## Nom id Substrats + Stochiométrie ##
    r_substrats  = c()
    r_stochioSub = c()
    for (reactant in seq(length(xml_data$model$listOfReactions[[numReact]][[1]]))){
      r_substrats  <- c(r_substrats, as.character(xml_data$model$listOfReactions[[numReact]][[1]][[reactant]][[1]])) # id de la molécule (avec M_ devant)
      r_stochioSub <- c(r_stochioSub, as.numeric(xml_data$model$listOfReactions[[numReact]][[1]][[reactant]][[2]])) # stochio
    }

    ## Nom id PRODUITS + Stochiométrie ##
    r_produits    = c()
    r_stochioProd = c()
    for (reactant in seq(length(xml_data$model$listOfReactions[[numReact]][[2]]))){
      r_produits    <- c(r_produits, as.character(xml_data$model$listOfReactions[[numReact]][[2]][[reactant]][[1]])) # id de la molécule (avec m_ devant)
      r_stochioProd <- c(r_stochioProd , as.numeric(xml_data$model$listOfReactions[[numReact]][[2]][[reactant]][[2]]))
    }

    
    # B.Détermination du type d'équation à utiliser suivant les cas : on regarde si c'est une diffusion
    interSub  <- intersect(r_substrats,reactDiff)
    interProd <- intersect(r_produits,reactDiff)
    
    if (is.empty(interProd) & is.empty(interSub)){
      # print("MM_G")
      # Si on est pas dans un cas ou il y a de la diffusion alors on a un MM généralisé
      
      ## Michaelis Menten Kinetics ##
      
      # a) Récupération du nom de l'enzyme
      nomEnzyme <- gsub("R_","",reactionName[numReact]) # id de la réaction : R_ack => nom de l'enzyme 
      # print("Nom Enzyme")
      # print(nomEnzyme)
      
      # b) Récupération des valeurs nécessaires
      
      # - Les Constantes :
      kcat <- c(as.numeric(subset(parameters$kcat,X1==nomEnzyme)[[2]]),as.numeric(subset(parameters$kcat,X1==nomEnzyme)[[3]]))
      E  <- as.numeric(subset(parameters$E,X1==nomEnzyme)[[2]])
      
      km_substrat <- c()
      for (sub in r_substrats){
        reelSubstractName <- gsub("M_","",sub)
        namekm            <- paste("km_" ,paste(nomEnzyme,reelSubstractName,sep="_"),sep="")
        km_substrat       <- c(km_substrat,as.numeric(subset(parameters$km,X1==namekm)[[2]]))
      }
      km_product  <- c()
      for (prod in r_produits){
        reelProduitName <- gsub("M_","",prod)
        namekm          <- paste("km_" ,paste(nomEnzyme,reelProduitName,sep="_"),sep="")
        km_product      <- c(km_product,as.numeric(subset(parameters$km,X1==namekm)[[2]]))
      }
      
      stochio_substrat <- r_stochioSub
      stochio_produit  <- r_stochioProd

      # - Les Métabolites :
      substrat <- y[match(r_substrats,metaboliteNameMatrix)] # on cherche le numéro de réactif, r_substrats,r_produits donne le nom.
      product  <- y[match(r_produits,metaboliteNameMatrix)]
      
      # c)Application de la fonction MM_G
      # if (numReact==7){
      #  }
      stochio_substrat <- rep(1,length(stochio_substrat))
      stochio_produit  <- rep(1,length(stochio_produit))
      # 
      # }
      # if (numReact==9){
      #   print(MM_G_aide(kcat,E,substrat, product, km_substrat, km_product, stochio_substrat, stochio_produit))
      # }
      matrix_phi[numReact,1] <-MM_G(kcat,E,substrat, product, km_substrat, km_product, stochio_substrat, stochio_produit)
      
      
      ### ESSAIS
      #if (numReact==15){
        #print("Informations avant aide")
        #print(E)
       # print(substrat)
       # print(product)
       # print(MM_G_aide(kcat,E,substrat, product, km_substrat, km_product, stochio_substrat, stochio_produit))
      #}
      #####
    }
    else{
      # on est dans le cas où on a une diffusion car on le retrouve dans la liste des réactifs avec une diffusion
      # print("Diffusion")
      
      ## Diffusion kinetic ##

      # a)Recherche des noms 
      nameCext      <- c(interSub, interProd) # on cherche le nom de la constante en utilisant les résultats des intersections type : M_CO2_ext
      
      nameCint      <- c(setdiff(r_produits,nameCext),setdiff(r_substrats,nameCext)) # on utilise U pour avoir l'autre réactif type : M_ADP
      nameParaDiff  <- paste("ex_", gsub("_ext","",gsub("M_","",nameCext)), sep="")
      

      # b) Valeur des constantes et des métabolites
      
      # - Métabolites :
      
      substrat <- y[match(r_substrats,metaboliteNameMatrix)] # on cherche le numéro de réactif, r_substrats,r_produits donne le nom.
      product  <- y[match(r_produits,metaboliteNameMatrix)]
      
      #valueCext <- y[match(nameCext,metaboliteNameMatrix)] # on va chercher le bon y
      # valueCext <- as.numeric(subset(parameters$ext,X1==gsub("M_","",nameCext))[[2]] ) #On va chercher la constante dans la table de données # SI CONSTANTE 
      #valueCint <- y[match(nameCint,metaboliteNameMatrix)] # on cherche le numero du métabolitepour assigner x[0], x[...]
      
      # - Constantes :
      kdiff     <- as.numeric(subset(parameters$diffusion,X1==nameParaDiff)[[2]] )
      
      # c) Application de la fonction de diffusion
      matrix_phi[numReact,1] <-r_diffusion(substrat,product,kdiff)
      
    }
  }
  print("Matrice des flux")
  print(matrix_phi)
  
  # Mise à jour des équations
  dy <- msys %*% matrix_phi
  
  # print("Mise à jour des va")
  # print(dy)

  
  return(list(as.vector(dy)))
}
```

# modélisation

## Condition initiales
Essai 1 : on considère que aucun métabolite intérieur ou extérieur est constant 

Importation des données de condition initiales
```{r cond initiales}
# Définir le nom du fichier xlsx
file <- "init_essais.xlsx"

# Lire les noms des feuilles du fichier xls
sheets <- getSheetNames(file)

# Créer une liste pour stocker les données de chaque feuille
initData <- list()

# Boucle pour parcourir toutes les feuilles du fichier
for (i in 1:length(sheets)) {
  
  # Charger les données de la feuille i dans un dataframe
  df <- read.xlsx(file, sheet = sheets[i])
  
  # Ajouter le dataframe à la liste de données
  initData[[i]] <- df
}

names(initData)<-sheets
```

Extraction des données intéressantes de condition initiales pour la résolution

On récupère dans l'ordre les concentrations initiales
```{r extraction init concentration}
init <- c()
for (metabolite in metaboliteNameMatrix){
  init <- c(init,as.numeric(subset(initData$Metabolites,Metabolite==gsub("M_","",metabolite))[[2]]))
  
}
```


```{r}
initview <- as.data.frame(init)
rownames(initview)<- metaboliteNameMatrix
```


## Time Range
```{r time range}
time <- seq(0, 300, by=3)
```

## Resolution

Sauvegarde des informations
# ```{r}
# saveY <- as.data.frame(1:60)
# ```
# 
# ```{r}
# saveY[[2]]<- c(2:61)
# ```


```{r ode}
#solutionODElsoda <- ode(y = init,method = "ode45", times = time, func = syst, parms = parameters, msys= matrix_sto_ode, hini = 3)
solutionODElsoda <- lsoda(y = init, times = time, func = syst, parms = parameters , msys = matrix_sto_ode)
```



```{r}
pathfile <- "essais/DPG_seul/"

for (i in seq(2,60+1)){
  jpeg(file=paste(paste(pathfile,row.names(matrix_sto_ode)[i-1], sep=""),".jpeg",sep=""))
  plot(x=solutionODElsoda[,1], y=solutionODElsoda[,i], type = "l", main = paste("Concentration of", row.names(matrix_sto_ode)[i-1]), xlab = "time (s)", ylab = "Concentration log",las=1)

  grid()
  dev.off()
  }

```

```{r}
write.table(solutionODElsoda, paste(pathfile,"solutionODElsoda.csv", sep=""), row.names=FALSE, sep="t",dec=",", na=" ")
```













